臺灣高等法院臺南分院刑事判決
                                    109年度上易字第333號
上  訴  人  臺灣臺南地方檢察署檢察官
被      告  趙新富


輔  佐  人  趙勝哲
上列上訴人因被告毀損案件，不服臺灣臺南地方法院109 年度易
字第338 號中華民國109年5月6日第一審判決（起訴案號：臺灣
臺南地方檢察署108 年度營偵字第1911號），提起上訴，本院判
決如下：
    主     文
原判決撤銷。
趙新富犯損壞他人之物罪，處拘役參拾日，如易科罰金，以新臺
幣壹仟元折算壹日。
    事實及理由
壹、犯罪事實
　　趙新富因與鄰居臺南市○○區○○街00巷0 號住戶劉淑燕之家人
    相處不睦，竟基於損壞他人之物之犯意，於民國108年9 月3
     日19時50分至56分間，自其臺南市○○區○○街00巷0 號走出
    ，手持不明銳器先刮損劉淑燕所有車牌號碼000-0000號自用
    小客左前輪、左後輪上方板金烤漆，長度各約20公分，再接
    續刮損停放於對向洪明堂所有車牌號碼000-0000號自小客貨
    車右後輪上方板金烤漆，長度約10至20公分，致該部分之烤
    漆喪失功能，而生損害於劉淑燕、洪明堂。經劉淑燕報警處
    理，並108 年9 月7 日提出告訴，洪明堂亦於同年月9日提
    出告訴，因而查獲上情。
貳、認定犯罪事實所憑之證據及理由
一、刑事訴訟法第159 條之5 規定，被告以外之人於審判外之陳
    述，雖不符前4 條之規定，而經當事人於審判程序同意作為
    證據，法院審酌該言詞陳述或書面陳述作成時之情況，認為
    適當者，亦得為證據。當事人、代理人或辯護人於法院調查
    證據時，知有第159 條第1 項不得為證據之情形，而未於言
    詞辯論終結前聲明異議者，視為有前項之同意。查：本判決
    以下所引用之傳聞證據，檢察官、被告於審判程序中均同意
    作為證據使用，或知有傳聞證據之情形而未於言詞辯論終結
    前聲明異議，本院審酌該等證據作成時之情況，並無違法取
    證之情形，又與本案有關聯性，認為以之作為證據應屬適當
    ，均具有證據能力。
二、被告否認有何損壞他人物品犯行，辯稱：監視錄影畫面那個
    人不是我，我沒有刮車等語。經查：
㈠、被告居住於臺南市○○區○○街00巷0 號，與居住於隔壁0號之告
    訴人劉淑燕為鄰居，告訴人洪明堂則於108年9月3日前往該
    處附近推拿，並將其所有000-0000號自小客貨車停放在告訴
    人劉淑燕住處對面。被告住處大門上方有遮雨棚，告訴人劉
    淑燕住處則無，告訴人劉淑燕住處另邊鄰居為地政士，並設
    有招牌等情，除為告訴人劉淑燕、洪明堂指訴在卷外（警卷
    第6 頁、12-15頁，偵卷第34頁），另經本院函請臺南市政
    府警察局新營分局至現場拍照查明，有該分局109 年9 月9 
    日南市警營偵字第1090425544號函所附現場圖、現場照片可
    參（本院卷第55 -61頁），堪以認定。
㈡、告訴人劉淑燕於108 年9 月7 日發覺其所有000-0000號自用
    小客車左前輪、左後輪上方板金烤漆，有長度各約20公分刮
    痕，因而於同日報警處理，告訴人洪明堂則經告知後，發覺
    其所有000-0000號自小客貨車右後輪上方板金烤漆，有長度
    約10至20公分刮痕，而於同年月9 日報警處理，除經告訴人
    劉淑燕、洪明堂指述明確（警卷第5-7 頁、12-15 頁偵卷第
    34頁），另有車損照片（警卷第17-26 頁）可以佐證，此部
    分事實亦足認定。
㈢、就上開告訴人劉淑燕、洪明堂所有汽車板金刮痕之成因，經
    本院勘驗告訴人劉淑燕住處大門監視錄影紀錄結果略以：
  ⒈錄影時間109年9月3日，19：50：21（左上方畫面）有一男子
    自遮雨棚內走出。以相對位置判斷，該遮雨棚所屬住家，與
    黑色車輛停放處之住家相連，停放黑色車輛住家右側則為地
    政士招牌。
  ⒉錄影時間109年9月3日，19：51：15（右下方畫面）該男子靠
    近停放在寫有地政士招牌下方黑色車輛，當該男子靠近該黑
    色車輛左前輪位置時，有以右手向黑色車輛刮的動作，同時
    並有刮物品的聲音傳出，該男子隨即消失於畫面。
  ⒊影時間109年9月3日，19：51：45該男子折返。
  ⒋錄影時間109年9月3日，19：55：25該男子再從遮雨棚走出，
    隨即靠近黑色車輛左後輪位置，出現右手向黑色車輛刮的動
    作，同時並有刮物品的聲音傳出。
  ⒌錄影時間109年9月3日，19：55：32該男子朝對面白色車輛走
    去，該男子靠進白色車輛車尾，出現左手向白色車輛刮的動
    作。
  ⒍錄影時間109年9月3日，19：56：05該名男子由白色車輛右方
    走向車頭，並跨越馬路進入遮雨棚，消失於畫面。
　　以上有本院勘驗筆錄可參（本院卷第90頁），由上開勘驗結
    果可證，告訴人劉淑燕所有車牌號碼000-0000號自用小客（
    即勘驗筆錄中黑色車輛），左前輪、左後輪上方板金烤漆，
    長度各約20公分刮痕，及告訴人洪明堂所有車牌號碼000-00
    00號自小客貨車（即勘驗筆錄中白色車輛）右後輪上方板金
    烤漆，長度約10至20公分刮痕，應為上開監視錄影畫面顯示
    ，由告訴人劉淑燕住處左側走出之男子所為。
㈣、監視錄影紀錄畫面中，告訴人劉淑燕住處左側設有遮雨棚住
    家，為被告住處，此為被告所承認（偵卷第35頁），並有前
    開臺南市政府警察局新營分局所拍攝之現場照片及現場圖可
    參（本院卷第55-61 頁），衡以本件事發時間為晚間19時50
    分許，該名刮車男子由被告住處走出，並未攜帶任何隨身包
    包，且該名男子由被告住處步出後，並未隨即離去，先刮損
    告訴人劉淑燕上開汽車，再折返刮損告訴人洪明堂上開汽車
    ，結束後隨即走入被告住處，未再有離去之畫面，可見該名
    男子確實居住在被告住處，並非臨時到訪之訪客，否則並無
    可能未帶任何隨身物品，先自被告住處離去，又折返回被告
    住處，隨後即未離去。況且一般刮損他人汽車烤漆，多係出
    於洩憤之目的，如該名男子為被告之訪客，本難認為有何對
    路旁停放車輛突生刮車犯意之動機，反觀被告前因公然侮辱
    告訴人劉淑燕母親蕭素美案件，經提出告訴，然未能和解，
    為告訴人劉淑燕指訴在卷（警卷第6 頁），被告本有挾怨報
    復之可能，再經本院勘驗員警到場處理之現場錄影，被告於
    錄影中自稱：（被告）劃這樣而已？（警員）我不管啦，你
    現在不要講那些有的沒的。你現在講這些都沒有什麼意義。
    （被告）你聽我說一下。（警員）你說。（被告）：你看，
    劃一痕而已，要60萬？（比劃車身刮傷位置）等情，亦有勘
    驗筆錄可憑（本院卷第91頁），顯見被告於警員到場處理時
    ，對於員警質疑為何要刮車，並無何否認之表示，反而向警
    員表示：「劃這樣而已」、「劃一痕而已，要60萬」等語，
    其確實有損壞告訴人劉淑燕、洪明堂上開車輛之事實，已屬
    明確。
三、被告雖否認其為監視錄影畫面中刮車之男子，然該名男子由
    被告住處走出，刮損車輛後，又返回被告住處，顯然居住於
    該處，已如上述，再該名男子由住處走出，隨即為刮車行為
    ，而刮損車輛烤漆並非徒手可為，需藉助銳器作用方可為之
    ，該名男子由被告住處步出後，隨即為上開刮車行為，顯然
    已有所預謀，參以被告確實有與告訴人劉淑燕母親因妨害名
    譽而經起訴判刑之事實，再佐以被告於警員到場處理時，並
    未否認，甚至辯稱只劃一痕而已，要60萬元等語，亦可確定
    被告即為該名刮車之男子。輔佐人雖又為被告辯稱：被告是
    接到另一件公然侮辱判決，有提到要求償60萬，被告誤認是
    這件毀損要賠60萬，才找他們理論，他沒有劃，為何要賠60
    萬等語（本院卷第91頁），然被告及警員於錄影中，未曾提
    及民事判決或求償60萬元之事，輔佐人所辯，顯然悖於勘驗
    結果，再被告一再表示「劃一痕而已」、「劃這樣而已」等
    語，其所述內容明顯是指警員到場處理刮車之事，被告甚且
    到告訴人劉淑燕上開車輛受刮處比畫，並無如輔佐人所稱，
    誤認是公然侮辱民事賠償之情況。至於被告一度於偵查中辯
    稱，監視器畫面中刮車之男子為其友人部分（偵卷第35頁）
    ，既然為被告友人，被告卻歷經偵查、原審審理及本院審理
    程序，均未提出該名友人之真實年籍資料，自無從為對其有
    利之調查，附此敘明。
四、綜上，本件事證已經明確，被告所辯不可採信，應予論罪科
    刑。
參、論罪科刑及撤銷原判決之理由
一、核被告趙新富所為，係犯刑法第354 條之損壞他人之物罪（
    本條規定雖於108 年12月25日修正公布，然僅屬罰金刑數額
    之明確化，非刑法第2 條第1 項之法律變更）。被告於密接
    之時間內，以相同手法損壞告訴人劉淑燕、洪明堂之車輛，
    為接續犯之一行為，其以一行為損壞告訴人劉淑燕、洪明堂
    之車輛，為想像競合犯，從一重處斷。
二、被告前因公共危險案件，經臺灣臺南地方法院以106 年度交
    簡字第3239號判決判處有期徒刑2 月確定，於106 年9 月28
    日執行完畢，其於5 年內，故意再犯本件有期徒刑以上之罪
    ，為累犯，起訴意旨並請求依刑法第47條第1 項規定，加重
    其刑，然刑法有關累犯加重本刑部分，其不分情節，基於累
    犯者有其特別惡性及對刑罰反應力薄弱等立法理由，一律加
    重最低本刑，於不符合刑法第59條所定要件之情形下，致生
    行為人所受之刑罰超過其所應負擔罪責之個案，其人身自由
    因此遭受過苛之侵害部分，對人民受憲法第8 條保障之人身
    自由所為限制，不符憲法罪刑相當原則，牴觸憲法第23條比
    例原則，為避免發生上述罪刑不相當之情形，法院就該個案
    應依本解釋意旨，裁量是否加重最低本刑（司法院釋字第77
    5 號解釋文），本件被告涉犯毀損罪，屬侵害個人財產法益
    案件，與上開構成累犯之公共危險犯罪性質並不相同，且性
    質上屬舊怨引起之衝動犯罪，此與被告年事已高，自我控制
    能力欠佳有關，尚難認是因被告對於上開刑罰反應力薄弱，
    而有特別惡性之情況，本件犯行即無再予以加重其刑之正當
    性，參酌司法院釋字第775 號解釋意旨，本件被告所犯之罪
    ，不依刑法第47條第1 項規定加重其刑。
三、原審未予詳查，遽為被告無罪之諭知，實有未恰，檢察官上
    訴指摘原審判決不當，非無理由，應予撤銷改判。爰審酌被
    告刮損告訴人劉淑燕、洪明堂汽車板金烤漆，致其失去效用
    ，使其等受有程度不一之財產損失，被告復否認犯罪，並未
    對其犯罪所生損害為任何補償，而被告因與告訴人劉淑燕母
    親之宿怨肇生本次犯罪行為，除顯現其對他人財產權不知尊
    重外，亦顯見其法治觀念欠缺，一再侵害他人權利，再衡以
    被告曾有妨害自由、重利、賭博及數次公共危險犯罪紀錄之
    素行；已婚，育有3 名子女，均已成年，現與配偶同住等家
    庭狀況；年事已高，現無業；國小畢業之教育程度，暨其犯
    後態度及其他一切情狀，量處如主文所示之刑，並諭知易科
    罰金之折算標準。
肆、應適用之法律：刑事訴訟法第369 條第1 項前段、第364 條
    、第299 條第1 項前段，刑法第354 條、第55條前段、第41
    條第1 項前段，刑法施行法第1 條之1 第1 項。
本案經檢察官黃莉琄提起公訴、檢察官陳昆廷提起上訴、檢察官
楊碧瑛到庭執行職務。
中　　華　　民　　國　 109　　年　　10　　月　　27　　日
                  刑事第一庭    審判長法　官  楊清安
                                      法　官  陳珍如
                                      法　官  蕭于哲
以上正本證明與原本無異。
被告或檢察官為被告利益，如不服本判決應於收受送達後20日內
向本院提出上訴書狀，其未敘述上訴理由者，並得於提起上訴後
20日內向本院補提理由書（均須按他造當事人之人數附繕本）「
切勿逕送上級法院」。
　　　　　　　　　　　　　　　　　　　書記官  徐振玉
中　　華　　民　　國　　109 　年　　10　　月　　27　　日
附錄本件論罪科刑法條全文：
中華民國刑法第354條
毀棄、損壞前二條以外之他人之物或致令不堪用，足以生損害於
公眾或他人者，處 2 年以下有期徒刑、拘役或 1 萬 5 千元以
下罰金。